臺灣臺南地方法院民事判決
109年度簡上字第103號
上  訴  人  
即被上訴人  黃琬莉  

被上 訴 人
即上 訴 人  陳美雲  
訴訟代理人  鄭渼蓁律師
複  代理人  陳敬于律師
上列當事人間請求損害賠償事件，兩造對於中華民國109年3月6
日本院新市簡易庭108年度新簡字第441號第一審判決各自提起上
訴，經本院於110年8月11日言詞辯論終結，判決如下：
    主      文
一、原判決關於命甲○○給付乙○○逾新臺幣435,431元，及自民國1
    08年11月16日起至清償日止，按週年利率百分之5計算之利
    息部分，及該部分假執行、免為假執行之宣告，暨命甲○○負
    擔訴訟費用之裁判，均廢棄。
二、上列廢棄部分，乙○○在第一審之訴及假執行之聲請均駁回。
三、甲○○其餘之上訴及乙○○之上訴均駁回。　　
四、第一審訴訟費用由甲○○負擔百分之57，餘由乙○○負擔。
五、第二審訴訟費用，關於甲○○上訴部分，由乙○○負擔百分之6
    ，餘由甲○○負擔；關於乙○○上訴部分，由乙○○負擔。　　
    事實及理由
壹、程序方面：
　　按第二審為訴之變更追加，非經他造同意，不得為之，但擴
    張或減縮應受判決事項之聲明者，不在此限，前述規定於簡
    易訴訟之二審程序亦有適用，民事訴訟法第446條第1項、第
    255條第1項第3款、第436條之1第3項分別定有明文。又民事
    訴訟採處分權主義，原告應於起訴時，依民事訴訟法第244
    條第1項第2款、第3款規定，表明及特定其作為訴訟上請求
    之訴訟標的及其原因事實、應受判決事項之聲明。而原告就
    同一訴訟標的法律關係下之不同請求項目間，在原應受判決
    事項聲明之範圍內，將請求金額予以流用，自非法所不許，
    且無「將原訴變更或追加他訴」或「擴張應受判決事項之聲
    明」之情形（最高法院107年度台上字第3號民事判決意旨參
    照）。查上訴人即被上訴人乙○○（下稱乙○○）於本院歷次準
    備程序、言詞辯論程序中聲明之範圍並無變動，惟就各請求
    項目之金額則有變更情形，因該等請求項目均屬同一侵權行
    為法律關係下之不同請求項目，依上說明，自得予以流用，
    不構成訴之變更、追加或擴張應受判決事項之聲明，先予敘
    明。
貳、實體方面：
一、乙○○於原審起訴主張以及上訴意旨略以：
  ㈠乙○○於民國107年4月4日16時30分許，騎乘車牌號碼000-000
    號普通重型機車行經臺南市永康區中正路及自強路口附近，
    適上訴人即被上訴人甲○○（下稱甲○○）騎乘車牌號碼000-00
    00號普通重型機車（下稱系爭機車）搭載其子即少年林○○（
    年籍詳卷），本應注意前後左右有無車輛或行人通過，並應
    讓行進中之人車優先通行，依當時情形又無不能注意之情事
    ，竟未注意前方有無來車，仍然發動系爭機車，從對向車道
    無視於轉彎車需禮讓直行車，及車輛禁止跨越雙黃線的交通
    規則，突然左轉到乙○○前方，乙○○雖緊急剎車，但因無足夠
    的反應距離與時間，仍失控撞向系爭機車（下稱系爭車禍事
    故），導致乙○○因失去重心而跌落車道上，當場腰背極為疼
    痛，經救護車將乙○○送到奇美醫療財團法人奇美醫院（下稱
    奇美醫院），判斷為第二腰椎壓迫性骨折之傷害（下稱系爭
    傷勢）。事後因系爭傷勢仍疼痛，乙○○於107年4月21日至武
    聖骨外科診所檢查，未有檢查出其他症狀。乙○○再於107年4
    月25日至臺南市立安南醫院（下稱安南醫院）檢查，診斷結
    果為第二腰椎爆裂性骨折，必須開刀治療。乙○○因系爭車禍
    事故受有支出醫療費用新臺幣（下同）60,315元、特殊背架
    20,000元、看護費用198,000元、薪資損失138,000元、交通
    費用14,135元、推拿整復86,250元、營養品41,917元、傷口
    敷料129元、護腰帶2,500元之損害。又因系爭傷勢受有非財
    產上損害，請求精神慰撫金100,000元，以及後續療養金100
    ,000元，合計761,246元。富邦產物保險股份有限公司分別
    於107年7月13日理賠71,234元、107年10月29日理賠10,240
    元，爰依侵權行為法律關係提起本件訴訟等語。並於原審聲
    明：⒈甲○○應給付乙○○761,246元及自聲明擴張書狀送達乙○○
    翌日即108年11月16日起至清償日止，按週年利率百分之5計
    算之利息；⒉願供擔保，請准宣告假執行。
  ㈡原審就乙○○之請求，為一部勝訴、一部敗訴之判決。乙○○就
    其敗訴之部分不服，提起上訴；主張其在奇美醫院及安南醫
    院復健均只有短暫的20分鐘局部療程，難使系爭車禍事故所
    造成的第二腰椎爆裂性骨折後遺症得到舒緩，需要較長時間
    的推拿整復才能減輕開刀後之刺痛酸麻等不適症狀。至蓮花
    佛國傳統保健中心進行大面積的舒緩、全身性的調理、推拿
    、刮痧及拔罐，可以舒緩開刀後之症狀，逐漸將身體的内傷
    排除，其確實有進行推拿、整復之必要，並於本院請求醫療
    費用71,141元、醫療用品（含特殊背架、傷口敷料、護腰帶
    ）22,629元、看護費用198,000元、薪資損失114,040元、交
    通費用14,135元、推拿整復86,250元、營養品41,575元、精
    神慰撫金100,000元等語。
二、甲○○於原審抗辯以及上訴意旨略以：
  ㈠系爭車禍事故發生當天，乙○○即至奇美醫院急診就醫，經X光
    檢查診斷為第二腰椎壓迫性骨折。後於同年月21日至武聖骨
    外科診所就診，亦診斷為第二腰椎壓迫性骨折。然同年月25
    日至安南醫院檢查，則診斷為第二腰椎爆裂性骨折。惟乙○○
    在系爭車禍事故發生後，除至奇美醫院急診外，其有近20日
    無就醫紀錄，顯示此段期間並無不適。是以，系爭車禍事故
    發生後至安南醫院診斷為第二腰椎爆裂性骨折此段期間，原
    先傷勢可能因為其他外力而改變，第二腰椎爆裂性骨折之傷
    勢與系爭車禍事故間有無相當因果關係，仍有待釐清。
  ㈡乙○○因第二腰椎爆裂性骨折所進行之腰椎固定融合手術，術
    後復原時間一般約為1個月，乙○○請求甲○○賠償之醫療費用
    、看護費用、交通費用、薪資損失應以1個月期間所支出之
    金額為限。且乙○○在系爭車禍事故前，確實有看到甲○○駕駛
    系爭機車，但因煞車不及而撞上系爭機車之車尾，乙○○就系
    爭車禍事故之發生與有過失，應再依雙方之過失比例減輕甲
    ○○之賠償金額。至於支出超過1個月之部分，則是乙○○個人
    特殊身體狀況所致，不應由甲○○負損害賠償責任。倘若認為
    乙○○超過術後1個月之支出與甲○○行為具因果關係，亦須衡
    酌乙○○本身即患有紅斑性狼瘡且有骨質疏鬆症等身體狀況，
    類推適用與有過失之規定，乙○○與有過失之比例應至少為2
    分之1。營養品之費用，則是因乙○○本身患有骨質疏鬆症，
    需補充鈣質及膠質，不是用於治療系爭車禍事故所生之傷害
    ，該筆費用與甲○○之行為無因果關係。推拿整復亦非回復身
    體所需之醫療行為，無支出該筆費用之必要性。又甲○○有誠
    意賠償乙○○就系爭車禍事故之必要支出，惟目前單親育有3
    名子女，經濟條件不寬裕，請鈞院就精神慰撫金之部分予以
    酌減等語。
三、原判決判命：㈠甲○○應給付乙○○464,389元，及自108年11月1
    6日起至清償日止，按週年利率百分之5計算之利息。㈡乙○○
    其餘之訴駁回。㈢訴訟費用由甲○○負擔百分之61，餘由乙○○
    負擔。㈣本判決乙○○勝訴部分得假執行。但甲○○以464,389元
    為乙○○預供擔保後，得免為假執行。㈤乙○○其餘假執行之聲
    請駁回。兩造分別就其敗訴部分提起上訴。乙○○上訴聲明：
    ㈠原判決關於駁回乙○○後開第二項請求部分廢棄。㈡甲○○應再
    給付乙○○186,250元。另就甲○○上訴部分答辯聲明：甲○○上
    訴駁回。甲○○上訴聲明：㈠原判決不利於甲○○部分廢棄。㈡上
    開廢棄部分，乙○○於第一審之訴駁回。另就乙○○之上訴部分
    答辯聲明：乙○○上訴駁回。
四、兩造不爭執事項（簡上卷三第52至53頁）：
  ㈠甲○○於107年4月4日16時30分，騎乘系爭機車搭載其子即林○○
    ，沿臺南市永康區中正路由南往北方向行駛，行經該路與自
    強路之交岔路口時，理應注意轉彎車應讓直行車先行，且在
    劃有分向限制線之路段，不得迴車，而依當時情況天候晴、
    日間自然光線、柏油路面乾燥無缺陷、無障礙物且視距良好
    ，並無不能注意之情事，詎疏未注意及此，即貿然跨越分向
    限制線而向左迴轉，適有乙○○騎乘車牌號碼000-000號普通
    重型機車，沿中正路由北往南方向直行而來，雙方發生系爭
    車禍事故，致乙○○則因而受有系爭傷勢。
  ㈡甲○○因系爭車禍事故經本院刑事庭以108年度交簡字第1146號
    判決判處過失傷害罪，處以拘役50日確定。
  ㈢乙○○涉犯過失傷害罪嫌部分，則由臺灣高等法院臺南分院（
    下稱臺南高分院）刑事庭以109年度交上易字第461號判決無
    罪確定。
  ㈣乙○○因系爭車禍事故支出醫療用品（特殊背架、傷口敷料、
    護腰帶）共22,629元。
  ㈤乙○○因系爭車禍事故從事故發生後到110年4月7日止總計支出
    71,141元醫療費用。
  ㈥就乙○○因系爭車禍事故所受之薪資損失，以每個月23,000元
    作為計算依據。乙○○請假情形如簡上卷二第231頁所示。
  ㈦乙○○因系爭車禍事故已領取81,474元之強制汽車責任保險金
    （新簡卷第63頁）。               
五、兩造爭執事項（簡上卷三第53頁）：　　
  ㈠乙○○請求醫療費用（即乙○○簡上卷三第21頁明細中所指之醫
    療收據、醫療費）71,141元是否有理由？
  ㈡乙○○請求營養品費用41,575元是否為有理由？
  ㈢乙○○請求推拿整復費用86,250元是否為有理由？
  ㈣乙○○請求看護費用198,000元是否有理由?
  ㈤乙○○請求交通費用14,135元是否有理由？
  ㈥乙○○請求薪資損失114,040元是否有理由？
  ㈦乙○○請求精神慰撫金100,000元是否有理由？
  ㈧乙○○是否就系爭車禍事故之發生與有過失？
  ㈨乙○○於系爭車禍事故發生前已有紅斑性狼瘡疾病，對於其本
    件所得請求之損害賠償範圍，是否應類推適用與有過失之規
    定酌減？
六、得心證之理由：
　㈠按因故意或過失，不法侵害他人之權利者，負損害賠償責任
    ；違反保護他人之法律，致生損害於他人者，負賠償責任；
    不法侵害他人之身體或健康者，對於被害人因此喪失或減少
    勞動能力或增加生活上之需要時，應負損害賠償責任；不法
    侵害他人之身體、健康、名譽、自由、信用、隱私、貞操，
    或不法侵害其他人格法益而情節重大者，被害人雖非財產上
    之損害，亦得請求賠償相當之金額，民法第184條第1項前段
    及第2項前段、第193條第1項、第195條第1項分別定有明文
    。經查，根據不爭執事項㈠，且兩造對於系爭車禍事故之發
    生，致乙○○受有系爭傷勢，系爭車禍事故發生後當天奇美醫
    院診斷系爭傷勢為第二腰椎壓迫性骨折，後經安南醫院診斷
    為第二腰椎爆裂性骨折，二者均是指同一傷勢，僅是因診斷
    時電腦斷層檢查解析度不同而有異，而甲○○具有貿然跨越分
    向限制線迴轉之過失等情並無爭執，且有國立成功大學醫學
    院附設醫院（下稱成大醫院）109年10月28日成附醫秘字第1
    090021497號函暨檢附之病情鑑定報告書1份（下稱系爭109
    年鑑定報告，簡上卷一第355至357頁）在卷可參，是乙○○依
    據前述規定請求甲○○負擔損害賠償責任，自屬有據。
　㈡以下即就乙○○請求各損害賠償項目是否有理由，分敘之：　
　⒈醫療費用部分：
　　乙○○主張其因系爭傷勢，於系爭車禍事故發生後起至110年4
    月7日止，總計支出醫療費用71,141元一情，已提出明細表
    以及收據、診斷證明書、復健治療紀錄卡等（交附民卷第39
    至53、63至69、79至141、145至149、153、177頁；新簡卷
    第105至161頁；簡上卷一第41至97頁；簡上卷二第297至299
    、301至305、331至421頁）為證，核屬治療系爭傷勢所必要
    ，且為甲○○所無爭執（簡上卷二第428頁），從而，此部分
    請求自應准許。
　⒉營養品費用部分：
　　乙○○雖提出安南醫院107年5月28日所開立之診斷證明書（交
    附民卷第37頁），主張其於107年5月8日因系爭傷勢接受第
    一至第三腰椎的固定融合手術（下稱系爭手術）後，醫囑其
    需補充鈣及膠質，故其於107年4月26日至108年4月28日間所
    購買之補體素、二仙膠、強力谷好、鼓翅精膠囊、鈣片等營
    養品，總計41,575元為增加生活上所需費用（新簡卷第93頁
    ；簡上卷三第15頁）等語。然經本院函詢開立前述診斷證明
    書之醫師後回覆：紅斑性狼瘡患者是由於免疫系統疾患所致
    ，常會使用類固醇類的藥物，會導致骨質疏鬆。且107年4月
    25日的X光片即可識別有骨質疏鬆。前述診斷證明書上記載
    乙○○需補充鈣質及膠質，是因乙○○患有骨質疏鬆而為醫囑等
    情，此有安南醫院110年3月31日安院醫事字第1100001445號
    函所檢附之說明資料1份（下稱系爭安南醫院110年函文，簡
    上卷二第291至293頁）在卷可查。因此，難認乙○○此部分的
    營養品費用支出與系爭傷勢之間具有相當因果關係，實際上
    應是基於乙○○自身骨質疏鬆所需，故乙○○此部分請求均不應
    准許。
　⒊推拿整復費用部分：
　　乙○○雖主張其因治療系爭傷勢所需而支出推拿整復費用86,2
    50元，並提出蓮花佛國傳統保健中心收據、推拿師資料等為
    憑（交附民卷第163至235頁；簡上卷二第49至53頁）。然經
    本院囑託成大醫院鑑定後，認為乙○○接受系爭手術後，不適
    合做推拿整復一情，有系爭109年鑑定報告在卷為憑，故乙○
    ○此部分推拿整復費用，實非屬治療系爭傷勢所必要，不應
    准許。
　⒋看護費用部分：
　　乙○○主張其因系爭傷勢需專人照顧3個月，請求以每日2,200
    元計算，總計198,000元（計算式：2,200元×90日＝198,000
    元），已提出前述安南醫院107年5月28日診斷證明書以及看
    護證明、護理師證書等（交附民卷第155至161頁）為據。雖
    然系爭109年鑑定報告認為乙○○於接受系爭手術後，一般約
    需休養1個月，然本院認為此份鑑定意見僅是就一般人接受
    第一至第三腰椎的固定融合手術後所需的休養時間做評估，
    並非針對乙○○其個人情況做判斷，此可由成大醫院110年1月
    20日成附醫秘字第1100001307號函所檢附之病情鑑定報告書
    獲知（簡上卷二第89至91頁）。而且，依據安南醫院107年8
    月8日之診斷證明書（交附民卷第35頁）之記載，乙○○在系
    爭手術後，分別於同年月23日、同年6月13日、同年8月8日
    均有回診情形，醫囑因乙○○仍有右邊腰至屁股痠麻抽刺痛情
    形，需門診持續追蹤等情，可見乙○○於手術後3個月仍受病
    痛所苦。再者，經本院進一步函詢安南醫院有關乙○○於系爭
    手術後需專人照顧3個月之因，獲覆：因乙○○有骨質疏鬆，
    若太早移除背架，解除限制性活動，過早反覆性彎腰，扭轉
    腰部，都可能會使脊椎固定失敗，後續很可能要再次手術補
    救。故此休養建議是針對特殊個案制宜，非常態等情，有系
    爭安南醫院110年函文在卷可參。基此，本院綜合以上各情
    ，認為乙○○因系爭傷勢所需之專人照顧期間應以3個月為當
    ，方符合乙○○實際所需，是再以兩造均無爭執之專人照顧費
    用為每日2,200元以及期間共90日作為標準計算，乙○○此部
    分198,000元看護費用請求即屬有據。
　⒌交通費用部分：
　①根據安南醫院107年5月28日之診斷證明書，可知乙○○於系爭
    手術後，需使用特殊背架，不能提重物1年，醫囑宜休養6個
    月。另外，乙○○於107年4月21日即經診斷罹患第二腰椎壓迫
    性骨折，此有武聖骨外科診所107年9月3日診斷證明書1份（
    交附民卷第151頁）在卷可查，從而，乙○○主張從107年4月2
    1日起至同年11月8日（即乙○○於107年5月8日接受系爭手術
    後翌日起算6個月之末日）止此期間內（下稱系爭期間）之
    交通費用，可認確屬因系爭傷勢所增加生活上之需要。而乙
    ○○就系爭期間內所支出之交通費用共11,095元，已提出明細
    表以及收據為證（簡上卷三第17至19頁；交附民卷第53、55
    至61、191至239頁），甲○○對於乙○○有該等費用支出並無爭
    執，僅爭執其必要性（簡上卷三第58至59頁）。本院審酌該
    等收據之起迄地點多為安南醫院、奇美醫院等治療乙○○系爭
    傷勢之醫療院所，少數收據之起迄地則為牙科以及乙○○之公
    司等，亦屬一般人日常生活所需，參以乙○○已提出相關診斷
    證明書、復健治療紀錄卡證明其就診情形（交附民卷第29至
    37、71至77、143、151頁；新簡卷第95至97頁），足認乙○○
    確實因系爭傷勢而於日常生活中需搭乘計程車，避免再自行
    騎乘機車或開車，系爭期間內的交通費用與系爭傷勢具有相
    當因果關係，應予准許。甲○○雖依據系爭109年鑑定報告抗
    辯乙○○僅得請求其接受系爭手術後1個月內的交通費用，惟
    該份鑑定報告並未針對乙○○之病況作具體判斷，已如前述，
    自難憑採。
　②至於乙○○請求自107年11月9日起至108年1月17日止之交通費
    用部分，因為乙○○並未提出自107年11月9日之後其仍有休養
    必要，且無法自行駕駛交通工具之診斷證明，故此部分之交
    通費用難認具有必要性，不應准許，甲○○就此部分之抗辯則
    屬有據。
　⒍薪資損失部分：
　　乙○○主張其於系爭車禍事故發生後至107年10月31日止，因
    系爭傷勢請假，致受有薪資損失114,040元一情，已提出計
    算表、員工請假申請單以及訴外人即乙○○於系爭車禍事故發
    生時所任職之慶孚股份有限公司薪津收據（簡上卷二第55、
    231頁；交附民卷第189頁）為證，甲○○對於乙○○請假之日期
    、假別與請領薪資情形均無爭執（簡上卷二第429頁），參
    以安南醫院107年5月28日之診斷證明書醫囑記載乙○○於系爭
    手術後，需使用特殊背架，不能提重物1年，宜休養6個月等
    情，可認乙○○此部分主張之薪資損失確實與系爭傷勢具有因
    果關係，應予准許。甲○○雖依據系爭109年鑑定報告，抗辯
    乙○○於系爭手術後僅需休養1個月，僅受有1個月之薪資損失
    ，惟該鑑定報告並非針對乙○○個人病況所為，已詳敘如前，
    是甲○○此部分抗辯自無可採。　
　⒎精神慰撫金部分：
　①按被害人受有非財產上損害，請求加害人賠償相當金額之慰
    撫金時，法院對於慰撫金之量定，應斟酌實際加害情形、所
    造成之影響、被害人痛苦程度、兩造之身分、地位、經濟情
    形及其他各種狀況，以核定相當之數額。
　②本院審酌系爭車禍事故之發生應完全歸責於甲○○，乙○○因系
    爭傷勢需接受系爭手術，術後更需專人照顧3個月，以及宜
    休養6個月，且迄110年4月7日為止，仍有就診之情形，顯見
    系爭傷勢非輕，對於乙○○之生活、工作均造成相當的影響，
    乙○○之精神上必定受有相當之痛苦。又乙○○因於系爭車禍事
    故發生前即有骨質疏鬆情況，有系爭安南醫院110年函文在
    卷為憑，此症狀影響乙○○所受系爭傷勢之康復速度。再考量
    甲○○於系爭車禍事故發生後迄今，並未有積極關懷乙○○之舉
    動，且迄今尚未能和解取得乙○○之原諒。最後，審酌乙○○名
    下有數筆不動產，十多家公司之股票，每年有上萬元之股利
    收入以及數十萬元之薪資收入；甲○○名下則無任何不動產以
    及股票、利息收入，僅於107年間有10萬餘元之薪資收入，
    此有兩造107、108年度稅務電子閘門財產所得調件明細表在
    卷可查，以及兩造於本件刑事以及民事程序中自述之家庭、
    生活等情狀（臺南高分院109年度交上易字第461號卷第71頁
    ；本院108年度交簡上字第96號卷第201頁；本院108年度交
    易字第266號卷第33、48至49頁；新簡卷第168至169頁），
    認為乙○○請求100,000元之精神慰撫金尚屬允當，應予准許
    ，甲○○抗辯應予酌減，並無理由。
　⒏另乙○○因系爭車禍事故支出醫療用品（特殊背架、傷口敷料
    、護腰帶）共22,629元部分，已有相關單據（交附民卷第17
    1、159頁；簡上卷一第261頁）為證，且為被告所無爭執（
    即不爭執事項㈣），是此部分請求自應准許。　
　⒐綜上所述，乙○○得請求甲○○賠償之總金額為：516,905元（計
    算式：71,141元＋198,000元＋11,095元＋114,040元＋100,000
    元＋22,629元＝516,905元）。　
　㈢乙○○就系爭車禍事故之發生並無過失：
　　甲○○雖抗辯乙○○就系爭車禍事故之發生亦有煞車不及之過失
    ，惟根據不爭執事項㈠，甲○○於系爭車禍事故發生時有貿然
    跨越分向限制線而向左迴轉侵入乙○○車道之過失在先，且甲
    ○○並未舉證證明乙○○與其發生碰撞前，有何超速情形，或是
    其所騎乘之機車有煞車失靈等可歸責於乙○○之情況，則乙○○
    遵守交通規則行駛於其行向車道，對於甲○○此突發的違規舉
    止，實難預先防免。又系爭車禍事故經送鑑定後，亦認乙○○
    並無肇事因素，此亦有臺南市政府108年12月11日府交運字
    第1081442593號函暨檢附之臺南市車輛行車事故鑑定覆議委
    員會覆議意見書（南覆0000000案）1份（新簡卷第219至222
    頁）在卷可參。雖然乙○○因系爭車禍事故經檢察官聲請簡易
    判決處刑，惟後經法院判決無罪確定，如不爭執事項㈢所示
    ，據此亦可證乙○○就系爭車禍事故之發生實無任何過失。總
    此，甲○○抗辯乙○○與有過失核屬無據，並非可採。
　㈣甲○○抗辯因乙○○於系爭車禍事故發生前已有紅斑性狼瘡疾病
    ，得類推適用與有過失規定酌減賠償金額，亦屬無據：
　⒈按民法第217條規定之與有過失，係指非固有（非真正）意義
    之過失，並不以違反義務為前提，係行為人對自己利益之維
    護照顧有所疏懈，故又稱為對自己之過失。蓋因被害人在法
    律上並未負有不損害自己權益之義務，但其既因自己疏懈釀
    成損害，與有責任，依公平原則，應依其程度忍受減免賠償
    額之不利益，在於公平分配責任，即任何人應承擔因自己行
    為所生的不利益，不能將之轉嫁於他人身上。又身體損害之
    發生，和被害人本身身體之特殊體質或疾病相競合時，於損
    害賠償訴訟，如認為損害之發生，從加害行為來看，顯然超
    過通常該加害事故本身所可能造成之損害之態樣、程度，且
    該損害之發生，係因加入被害人疾病或心理特徵，命加害人
    對全部損害負賠償責任，就損害賠償負擔應公平分配顯失公
    平時，得類推適用民法第217條第1項規定，於損害額認定之
    際，得就損害之擴大，斟酌被害人之疾病因素（最高法院96
    年度台上字第1646號民事判決意旨參照）。
　⒉經查，以被害人特殊體質或自身疾病，而類推適用民法與有
    過失之規定，應屬例外情形，因被害人對於侵權行為之發生
    並無任何疏失行為可言，故自應從嚴解釋，避免對於原正常
    生活之被害人不公，其所受損害未能獲得充分填補。本院審
    酌乙○○雖於系爭車禍事故發生前因罹患紅斑性狼瘡疾病，而
    有骨質疏鬆情形，導致其因系爭傷勢，相較於一般無此症狀
    之人，需要多出約5個月之休養時間，此情有系爭安南醫院1
    10年函文以及系爭109年鑑定報告在卷可參。然而，乙○○於
    系爭車禍事故發生前，並無因骨質疏鬆而需就診醫療情形，
    換言之，骨質疏鬆症狀對於乙○○原本的生活、工作並無任何
    影響。乙○○因系爭車禍事故必須接受系爭手術，術後1年不
    能提重物，休養所需時間雖較一般醫學上之平均值多出約5
    個月，然所謂的平均值在統計上本即包含多於1個月，甚或
    是2、3個月之情形，個案間存有相當差異即屬可想像之事，
    故乙○○所需的休養期間尚難認有極端漫長之不合理狀況。是
    本院審酌以上各情後，認為命甲○○就乙○○前述請求有據之金
    額負全部賠償責任，並未有顯失公平之情況，甲○○此部分類
    推適用與有過失之抗辯，難認可採。
　㈤又按保險人依強制汽車責任保險法規定所為之保險給付，視
    為被保險人損害賠償金額之一部分；被保險人受賠償請求時
    ，得扣除之，強制汽車責任保險法第32條定有明文。查乙○○
    因系爭車禍事故，已受領汽車強制責任險之理賠共計81,474
    元，為兩造所不爭執，依上開規定，自應予以扣除。因此，
    經扣除後，乙○○得請求賠償之金額應為435,431元元（計算
    式：516,905元－81,474元＝435,431元），逾此部分之請求，
    應予駁回。
　㈥末按給付有確定期限者，債務人自期限屆滿時起，負遲延責
    任；給付無確定期限者，債務人於債權人得請求給付時，經
    其催告而未為給付，自受催告時起，負遲延責任。其經債權
    人起訴而送達訴狀，或依督促程序送達支付命令，或為其他
    相類之行為者，與催告有同一之效力，民法第229條第1、2
    項分別定有明文。又遲延之債務，以支付金錢為標的者，債
    權人得請求依法定利率計算之遲延利息。但約定利率較高者
    ，仍從其約定利率；而應付利息之債務，其利率未經約定，
    亦無法律可據者，週年利率為百分之5，亦為同法第233條第
    1項及第203條所明定。查乙○○請求甲○○給付435,431元，未
    定有給付之期限，則乙○○請求以其於原審擴張訴之聲明書狀
    繕本送達甲○○翌日即108年11月16日（見新簡卷第163頁）起
    至清償日止，按週年利率百分之5計算遲延利息，確屬有據
    ，應予准許。
七、綜上所述，乙○○依侵權行為之法律關係，請求甲○○給付435,
    431元，及自108年11月16日起至清償日止，按週年利率百分
    之5計算之利息，為有理由，應予准許，逾此部分之請求，
    則無理由，應予駁回。原審就超過上開應予准許部分為甲○○
    敗訴之判決，自有未洽，甲○○上訴意旨指摘原判決此部分不
    當，求予廢棄改判，為有理由，爰由本院廢棄改判如主文第
    二項所示。至於上開應准許部分，原審為甲○○敗訴，及駁回
    乙○○其餘請求部分之判決，並分別准予或免為假執行之宣告
    ，經核認事用法並無違誤，兩造各自就各該不利於己部分上
    訴，分別執詞指摘各該部分判決不當，求予廢棄改判，均為
    無理由，應予駁回甲○○之其餘上訴及乙○○之上訴。
八、本件事證已臻明確，兩造其餘攻擊防禦方法及所提證據，經
    本院斟酌後，認為與本件判決結果不生影響，爰不予逐一論
    列，附此敘明。
九、據上論結，甲○○之上訴為一部有理由，一部無理由，乙○○之
    上訴為無理由，依民事訴訟法第436條之1第3項、第450條、
    第449條第1項、第79條、第78條，判決如主文。
中　　華　　民　　國　　110 　年　　 9  　月　　15　　日
                民事第一庭   審判長法   官   林雯娟
　　　　　　　　　                 法   官   王鍾湄
　　　　　　　　　　　　　　　　　 法   官   廖建瑋
以上正本，係照原本作成。
本判決不得上訴。
中　　華　　民　　國　　110 　年　　9 　　月　　15　　日
                                   書記官　  鄭梅君